臺灣高雄地方法院交通事件裁定　　　　 96年度交聲字第377號
原處分機關　交通部公路總局高雄區監理所
異　議　人　甲○○
上列異議人即受處分人因違反道路交通管理處罰條例案件，對於
交通部公路總局高雄區監理所所為之處分（原處分：高監自裁字
裁80-Z00000000號），聲明異議，本院裁定如下：
    主  文
原處分撤銷。
甲○○汽車駕駛人，駕駛執照吊扣期間駕駛小型車，處罰鍰新臺
幣壹萬貳仟元，並吊銷其駕駛執照，壹年內不得考領駕駛執照。
    理  由
一、原處分意旨略以：異議人即受處分人甲○○（下稱異議人）
    於民國90年10月23日9 時14分許，駕駛車牌號碼VK-3747 號
    自小客車，行經國道1 號南下300 公里處時，經國道公路警
    察局第4 警察隊攔停，因於駕駛執照吊扣期間無照駕駛，而
    由警員予以製單舉發，異議人並當場簽收違規通知單，嗣原
    處分機關即交通部公路總局高雄區監理所以異議人之違規事
    實明確，乃依道路交通管理處罰條例（下稱處罰條例）第21
    條第1 項第7 款之規定，裁處異議人新台幣（下同）12000
    元，並吊銷駕駛執照，1 年內禁考等語。
二、本件異議意旨略以：異議人是時因經濟狀況不佳，車輛約於
    90年9 月間遭地下錢莊逕行拖走，異議人並未於駕駛執照吊
    扣期間駕駛上開車輛於高速公路上行駛，係為他人占用該車
    ，爰聲請本院撤銷原處分機關之處分云云。
三、按道路交通管理處罰條例第21條於94年12月28日總統華總一
    義字第09400212581 號令修正公布，並於95年6 月23日行政
    院以院臺交字第0950087685號令發布，定自95年7 月1 日施
    行；且依94年2 月5 日總統華總一義字第09400016841 號令
    ，制定公布並自95年2 月5 日開始施行之行政罰法第5 條，
    明定「行為後法律或自治條例有變更者，適用行政機關最初
    裁處時之法律或自治條例；但裁處前之法律或自治條例有利
    於受處罰者，適用最有利於受處罰者之規定」。是行政罰之
    法律、自治條例變更，係以行政機關最初裁處之時間為斷，
    依「從新從輕原則」為比較新舊法律、自治條例之適用。本
    件異議人於違規行為時，道路交通管理處罰條例第21條第1
    項第7 款、第4 項規定：汽車駕駛人於駕駛執照吊扣期間駕
    車，處新臺幣6,000 元以上12,000元以下罰鍰，並當場禁止
    其駕駛及扣留其車輛牌照，並吊銷其駕駛執照。而異議人行
    為後原處分機關裁處時（即96年4 月24日），上開規定業經
    修正訂定於道路交通管理處罰條例第21條第1 項第5 款、第
    4 項：汽車駕駛人於駕駛執照吊扣期間駕駛小型車，處6,00
    0 元以上12,000元以下罰鍰，並當場禁止其駕駛，並吊銷其
    駕駛執照。本件比較異議人行為時之道路交通管理處罰條例
    第21條第1 項第7 款、第4 項規定及行為後原處分機關裁處
    時之道路交通管理處罰條例第21條第1 項第5 款、第4 項規
    定，修正後之規定無須扣留違規車輛之牌照，並參酌異議人
    行為時及行為後原處分機關裁罰時違反道路交通管理事件統
    一裁罰基準表（該基準表係依據違反道路交通管理事件統一
    裁罰基準及處理細則第2 條之授權規定訂定，且連同其授權
    規定於95年6 月30日經交通部交路字第0950085037號令、內
    政部台內警字第0950870864號令會銜發布修正，並自95 年7
    月1 日施行）均相同之基準下，裁處前規定並未較有利於異
    議人，依「從新從輕原則」，本件應適用異議人行為後原處
    分機關裁罰時之道路交通管理處罰條例之相關規定，合先敘
    明。又按94年2 月5 日公布、95年2 月5 日施行之行政罰法
    第27條第1 項、第2 項雖規定：「行政罰之裁處權，因3 年
    期間之經過而消滅。前項期間，自違反行政法上義務之行為
    終了時起算。但行為之結果發生在後者，自該結果發生時起
    算。」惟行政罰法施行前違反行政法上義務之行為應受處罰
    而未經裁處，於該法施行後裁處者，除第15條、第16條、第
    18 條 第2 項、第20條及第22條規定外，均適用之；前項行
    政罰之裁處權時效，自該法施行之日起算。行政罰法第45條
    第1項 、第2 項亦有明文。查：本件異議人於上開時間所涉
    之前開交通違規行為，而經警攔停舉發，屬行政罰法施行前
    違反行政法上義務之行為，而原處分機關於96年4 月24日逕
    行裁決，係於行政罰法施行後3 年內所為裁處，揆諸前揭行
    政罰法第45條第1 項、第2 項之規定，原處分未逾行政罰法
    第27 條 第1 項、第2 項所定之裁處權消滅期間，附此敘明
    。
四、本件異議人雖矢口否認有於上開時地為上揭違規行為，惟查
    ：
  (一)本件異議人前因不遵守道路交通標誌、標線、號誌指示之違
    規，經高雄區監理所易處吊扣其駕駛執照2 個月，吊扣期間
    為90年9 月24日至同年11月23日。而本件異議人於90年10月
    23日9 時14分許因於上揭地點使用註銷牌照號牌行駛、逾期
    未參加車輛檢驗及於駕駛執照吊扣期間駕車，經警攔停並分
    別掣單公警局交字第Z00000000 號及Z00000000 號通知單舉
    發，且第Z00000000 號之舉發業已於90年10月29日繳納結案
    等情，有內政部警政署國道公路警察局舉發違反道路交通管
    理事件通知單2 紙及交通部公路總局高雄區監理所96年4 月
    24日高監自字第0960015496號函在卷可佐。是倘如異議人所
    稱上開違規行為係他人所為，伊毫不知情，然他人既冒用異
    議人之名義，即非出於善意，斷無代異議人繳納罰款之理；
    況異議人之車輛倘真為不明人士所占用，然異議人亦未採取
    任何必要措施，實與常理不合。且觀諸上開舉發通知單上之
    簽名與異議人所呈之親筆簽名，其筆跡無論其勾勒、運勢、
    筆順、字形、結構等等，均極為相似，異議人或因事隔多年
    不復記憶，亦或因當時經濟狀況不佳而未能繳納本件罰款亦
    不可知，是異議人所辯尚無可採。
  (二)退步言之，違反道路交通管理事件統一裁罰基準及處理細則
    第36條規定：「本條例之處罰，受舉發違反道路交通管理事
    件之被通知人，認為受舉發之違規行為應歸責他人者，應於
    通知單記載之應到案日期前，檢附相關證據及足資辨識、通
    知應歸責人之證明文件，向處罰機關告知應歸責人，處罰機
    關應即另行通知應歸責人到案依法處理。逾期未依規定辦理
    者，仍依本條例各該違反條款規定處罰。」是交通違規案件
    於汽車所有人與使用人不同時，固應以實際違規駕駛人為處
    罰對象，惟車輛所有人對於登記於其名下之車輛，本應善盡
    妥善管領之責任，俾便車籍行政管理之統一性及正確性，避
    免汽車所有人藉以規避、脫免相關處罰而設，故倘該車輛確
    有違規事實，汽車所有人既未告知實際駕駛人即應歸責人，
    自不能因此而免除其應負之責任。是本件異議人為上開車輛
    之實際所有人，然經內政部警政署國道公路警察局第四警察
    隊員及本院審理中詢問異議人上開時地之駕駛人以釐清責任
    歸屬，惟異議人均無法確實陳報使用人或檢附相關證據及證
    明文件告知應歸責人，衡諸上開規定及說明，自不得因此而
    免除異議人應負之責任。至異議人所辯當時之經濟狀況不佳
    ，核與本件違規行為間並無絕對之因果關係，是異議人之異
    議理由，自非可採。
五、惟原處分機關於96年4 月24日裁處時，道路交通管理處罰條
    例第21條、第67條業經修正，已如上述，原處分機關仍以異
    議人行為時之道路交通管理處罰條例第21條第1 項第7 款等
    規定予以裁處，適用法令尚有未恰。從而，異議人之異議雖
    無理由，然原處分既有上開瑕疵而屬無可維持，即應由本院
    撤銷原處分，依修正後道路交通管理處罰條例第21條第1 項
    第5 款、第4 項、第67條第3 項及修正後違反道路交通管理
    事件統一裁罰基準表之規定，自為裁罰如主文，以期適法。
六、據上論斷，應依道路交通管理處罰條例第87條第2項，道路交
    通案件處理辦法第20條，裁定如主文。
中　　華　　民　　國　　96　　年　　5 　　月　　25　　日
                 交通法庭     法  官  張茹棻
以上正本證明與原本無異。
如不服本裁定，應於收受送達後5 日內，向本院提出抗告狀。
中　　華　　民　　國　　96　　年　　5 　　月　　28　　日
                              書記官  陳惠玲
